臺灣桃園地方法院民事裁定
110年度消債更字第399號
聲  請  人  
即  債務人  李瑞堯  

代  理  人  徐晟芬律師（法扶律師）
上列當事人因消費者債務清理事件聲請更生，本院裁定如下：
    主  文
債務人李瑞堯自民國一一一年一月二十八日下午五時起開始更生
程序。
命司法事務官進行本件更生程序。
    理  由
一、聲請意旨略以：聲請人現為臨時工，每月收入約新臺幣（下
    同）2萬6,000元至2萬8,000元，名下別無其他財產，而無擔
    保或無優先權之債務總額約為242萬5,921元，復未經法院裁
    定開始清算程序或宣告破產，於民國110年9月向本院聲請消
    費者債務清理之調解，因聲請人與最大債權銀行台新商業銀
    行股份有限公司（下稱台新銀行）意見不一致而調解不成立
    ，聲請人每月薪資扣除必要生活費用後，無法清償上開債務
    ，爰聲請更生等語。
二、按債務人不能清償債務或有不能清償之虞者，得依消費者債
    務清理條例（下稱消債條例）所定更生或清算程序，清理其
    債務；債務人無擔保或無優先權之本金及利息債務總額未逾
    1,200萬元者，於法院裁定開始清算程序或宣告破產前，得
    向法院聲請更生；法院開始更生程序之裁定，應載明其年、
    月、日、時，並即時發生效力，消債條例第3條、第42條第1
     項及第45條第1項分別定有明文。次按債務人對於金融機構
    負債務者，在聲請更生或清算前，應向最大債權金融機構請
    求協商債務清償方案，或向其住、居所地之法院或鄉、鎮、
    市、區調解委員會聲請債務清理之調解，同條例第151條第1
     項定有明文。
三、經查：
　㈠關於前置協商之要件：
　　聲請人前於110年9月間向本院聲請消費者債務清理之調解，
    因無力清償債務而與最大債權銀行即台新銀行調解不成立等
    情，有本院調解不成立證明書（見司消債調卷第108頁）在
    卷可稽，堪可採認。
　㈡聲請人之債務總額：
　　聲請人陳報無擔保或無優先權之債務總額約242萬5,921元，
    依最大金融機構債權人台新銀行整合其與臺灣銀行股份有限
    公司、台北富邦商業銀行股份有限公司、花旗（台灣）商業
    銀行股份有限公司、遠東國際商業銀行股份有限公司、中國
    信託商業銀行股份有限公司之債權後，陳報金融機構債權額
    為275萬7,764元（見消債更卷第7至12頁）；依非金融機構
    債權人勞動部勞工保險局、滙誠第一資產管理股份有限公司
    、滙誠第二資產管理股份有限公司、萬榮行銷股份有限公司
    、良京實業股份有限公司陳報債權之金額分別為5萬3,087元
    、194萬2,854元、8,500元、122萬3,089元、21萬5,431元（
    見司消債調卷第67至68頁、第73至101頁、第104至107），
    是非金融機構債權額為344萬2,961元（計算式：5萬3,087元
    ＋194萬2,854元＋8,500元＋122萬3,089元＋21萬5,431元＝344萬
    2,961元）。故本件聲請人之債務總額應為620萬725元（計
    算式：275萬7,764元＋344萬2,961元＝620萬725元）。
　㈢關於聲請人之財產及收入：
　　聲請人名下別無任何財產，此有全國財產稅總歸戶財產查詢
    清單在卷可稽（見司消債調卷第22頁）；收入部分，聲請人
    陳稱現為臨時工，每月薪資約2萬6,000元至2萬8,000元等語
    ，業提出切結書以佐（見司消債調卷第24頁），本院尚查無
    聲請人有其他收入，故以2萬7,000元【計算式：（2萬6,000
    元＋2萬8,000元）÷2＝2萬7,000元】列計每月收入。
　㈣關於聲請人之必要支出：
　1.按債務人必要生活費用，以最近1年衛生福利部或直轄市政
    府所公告當地區每人每月最低生活費1.2倍定之；受扶養者
    之必要生活費用，準用第1項規定計算基準數額，並依債務
    人依法應負擔扶養義務之比例認定之；前2項情形，債務人
    釋明更生期間無須負擔必要生活費用一部或全部者，於該範
    圍內，不受最低數額限制，債務人證明確有必要支出者，不
    受最高數額及應負擔比例之限制，消債條例第64條之2定有
    明文。本件聲請人陳明每月必要支出金額為1萬9,840元（包
    含膳食費6,500元、雜支3,000元、交通費500元、租金5,000
    元、水電瓦斯費1,500元、健保自負額826元、國民年金自負
    額1,042元、燃料費38元、機車保養費300元、電話網路費50
    0元、網路費634元，見司消債調卷第149至150頁）。雜支部
    分，聲請人未提出事證說明每月需支出雜支費3,000元之必
    要，且聲請人現聲請更生，當應撙節開支，此部分應酌減至
    1,500元，而聲請人其餘支出金額本院衡諸桃園地區之物價
    、聲請人之經濟及家庭生活狀況等情，認尚屬適當，是聲請
    人每月必要生活費用於酌減後為1萬8,340元（計算式：6,50
    0元＋1,500元＋500元＋5,000元＋1,500元＋826元＋1,042元＋38元
    ＋300元＋500元＋634元＝1萬8,340元），亦與行政院衛生福利
    部所公告111年桃園市每人每月最低生活費用每人每月為1萬
    5,281元之1.2倍即1萬8,337元金額大致相同，是以1萬8,340
    元為聲請人個人每月必要之支出，尚屬合理。
　2.母親扶養費7,000元：
　　聲請人稱其每月須扶養母親，每月扶養費7,000元，並提出
    戶籍謄本為證（見司消債調卷第115頁）。經查，聲請人之
    母親現年69歲（於40年出生），已逾法定退休年齡，堪認有
    受扶養之必要。本院衡以一般情形，老年人日常生活較為單
    純，其支出應較成年人為低，爰依111年度桃園市每人每月
    最低生活費之1.2倍即1萬8,337元之7成為標準，扣除每月領
    有老人年金4,749元（見消債清卷第154頁），並經3名扶養
    義務人分攤後，核估聲請人應負擔母親之扶養費金額應為2,
    696元【計算式：（1萬8,337元×70％－4,749元）÷3＝2,696元
    ，小數點以下四捨五入】，是聲請人主張每月應負擔之母親
    扶養費於2,696元之範圍內，准予列計，逾此部分則不予列
    計。
　3.準此，聲請人每月維持基本生活和履行法定扶養義務之必要
    金額應為2萬1,036元（計算式：1萬8,340元＋2,696元＝2萬1,
    036元）。　　
四、聲請人以上開收入扣除必要支出後，每月有餘額5,964元（
    計算式：2萬7,000元－2萬1,036元＝5,964元）可供清償債務
    ，則聲請人欲全數清償上開債務至少需約87年（計算式：62
    0萬725元÷5,964元÷12≒86.64），聲請人現年44歲（66年生
    ），距勞工強制退休年齡（65歲）約21年，審酌聲請人目前
    之收支及財產狀況，至其退休時止，顯無法清償前揭所負欠
    之債務總額，而聲請人名下並無財產，已如前述，亦無得一
    次清償全部債務之可能，考量該積欠債務之利息或違約金仍
    在增加中等情況，堪認聲請人之收入及財產狀況，已有不能
    清償上開債務之虞，自應許聲請人得藉由更生程序清理債務
    。
五、綜上所述，聲請人係消費者，已有不能清償債務之虞，經消
    費者債務清理調解不成立，而查無消債條例第6條第3項、第
    8條或第46條各款所定應駁回更生聲請之事由，則其聲請，
    應屬有據，爰裁定准許，並依同條例第16條第1項規定，命
    司法事務官進行更生程序如主文。
六、本院裁定准許開始更生程序，俾使聲請人得以重建經濟生活
    ，惟本裁定不生免責效力，須聲請人於更生程序中與債權人
    協定更生方案，並持續履行，始能依消債條例第73條免責，
    附此敘明。　　
中　　華　　民　　國　　111 　年　　1 　　月　　28　　日
                  民事第一庭    法　官　許自瑋
正本係照原本作成。
本裁定不得抗告。
本裁定業於111年1月28日下午5時公告。　　　　　　　
中　　華　　民　　國　　111 　年　　1 　　月　　28　　日
                                書記官  吳光彧